臺灣板橋地方法院刑事判決　　　　　　　　　　　　九十二年度訴字第二六五號
　　公　訴　人　臺灣板橋地方法院檢察署檢察官
　　被　　　告　甲○○
右列被告因違反毒品危害防制條例案件，經檢察官提起公訴（九十二年度毒偵字第二
七七○號），於其為有罪陳述後，本院合議庭裁定由受命法官獨任依簡式審判程序判
決如左：
    主  文
甲○○連續施用第一級毒品，累犯，處有期徒刑捌月，扣案海洛因（驗後淨重零點參
柒公克）沒收銷燬；又施用第二級毒品，累犯，處有期徒刑肆月。應執行有期徒刑拾
月，扣案海洛因（驗後淨重零點參柒公克）沒收銷燬。
    事  實
一、甲○○曾因違反肅清煙毒條例案件，經本院以八十三年度訴字第一二一○號判處
    有期徒刑四年六月確定，甫於民國八十九年四月十日因假釋期滿未經撤銷而視為
    執行完畢。其前因施用毒品違反毒品危害防制條例案件，經檢察官送勒戒處所觀
    察、勒戒後，認無繼續施用毒品傾向，業由臺灣臺北地方法院檢察署檢察官於八
    十九年十一月二十一日以八十九年度毒偵字第三三五０號為不起訴處分確定；嗣
    又同因施用毒品違反毒品危害防制條例案件，經檢察官送勒戒處所觀察、勒戒後
    ，認有繼續施用毒品之傾向，由臺灣板橋地方法院檢察署檢察官以九十年度毒偵
    字第四四七三號提起公訴，並經本院於九十一年四月三十日以九十一年度訴字第
    六一八號判處有期徒刑十月確定，現仍執行中。詎甲○○仍不知戒除毒癮，復基
    於施用第一級毒品之概括犯意，自九十二年七月間某日起至同年八月二十二日八
    時三十分止，在臺北縣三重市○○○路一四五巷六弄十七號二樓住處，連續施用
    第一級毒品海洛因多次；另並於九十二年八月二十二日為警查獲而採集尿液前回
    溯九十六小時內，在不詳處所，施用第二級毒品安非他命乙次。嗣於九十二年八
    月二十二日九時五十分許，在其住處為警查獲，並扣得其所有供施用之海洛因（
    驗後淨重零點三七公克）。
二、案經臺北市政府警察局萬華分局移送臺灣板橋地方法院檢察署檢察官偵查起訴。
    理  由
一、犯罪事實之認定：
  (一)右揭犯罪事實，業據被告甲○○自白不諱，而其為警查獲後經採集尿液囑託鑑定
    結果，亦呈鴉片類及安非他命類陽性反應，有臺北市立療養院出具之煙毒尿液檢
    驗報告及臺北市政府警察局萬華分局煙毒麻藥案件尿液委驗單各乙份附卷可稽，
    此外復有扣案海洛因（驗後淨重零點三七公克）及法務部調查局鑑定通知書乙份
    存卷可為佐證，堪信其前開自白應與事實相符。
  (二)又被告前因施用毒品違反毒品危害防制條例案件，經檢察官送勒戒處所觀察、勒
    戒後，認無繼續施用毒品傾向，業由臺灣臺北地方法院檢察署檢察官於八十九年
    十一月二十一日以八十九年度毒偵字第三三五０號為不起訴處分確定，嗣又同因
    施用毒品違反毒品危害防制條例案件，經檢察官送勒戒處所觀察、勒戒後，認有
    繼續施用毒品之傾向，由臺灣板橋地方法院檢察署檢察官以九十年度毒偵字第四
    四七三號提起公訴，並經本院於九十一年四月三十日以九十一年度訴字第六一八
    號判處有期徒刑十月確定，現仍執行中等情，亦有上開不起訴書分書、起訴書、
    刑事判決及臺灣高等法院被告全國前案紀錄表可憑。是以本件事證明確，被告五
    年內再犯（即五年內三犯）施用毒品之犯行，堪予認定，應予依法論科。
二、論罪科刑之法律適用：
  (一)按海洛因、安非他命分別為毒品危害防制條例第二條第二項第一款、第二款所定
    之第一級毒品及第二級毒品，核被告所為，係犯同條例第十條第一項之施用第一
    級毒品罪，及同條例第十條第二項之施用第二級毒品罪。其施用前後持有海洛因
    、安非他命之低度行為為施用之高度行為所吸收，不另論罪。次按施用毒品者具
    病患性犯人之特質，故毒品危害防制條例設有特別之刑事處遇程序，就符合一定
    條件經施以戒除措施（觀察勒戒及強制戒治）之施用毒品犯罪人，得免其刑事追
    訴處罰；而毒品危害防制條例業於九十二年七月九日部分修正公布，並於公布後
    六個月即九十三年一月九日施行，對施用毒品即違反毒品危害防制條例第十條之
    犯罪，修正前區分為初犯、五年後再犯、五年內再犯及三犯以上而異其刑事處遇
    程序，修正後則簡化區分為初犯、五年內再犯及五年後再犯三種，亦即其修正僅
    就非屬犯罪構成要件之追訴處罰條件有所更異，至於論罪罰科刑之法條本身（即
    毒品危害防制條例第十條第一項及第二項）並無變更。又就修正前已繫屬之施用
    毒品案件，該條例第三十五條第一項第三款規定審判中之案件應由法院依修正後
    之規定之處理，另同條第二項則規定如依修正前之規定有利於行為人者，適用最
    有利於行為人之法律；查本件被告雖係於毒品危害防制條例修正實施前為五年內
    三犯毒品危害防制條例第十條之罪並繫屬本院，然無論依修正前後之規定，其行
    為均屬應予追訴處罰之犯罪，修正前之條文並無較有利於被告之情形，而處罰所
    應適用之法條本身亦無變更，故依前開之說明，即應適用修正後關於追訴處罰條
    件之規定，且無庸變更檢察官起訴之論罪法條。又被告施用第一級毒品之犯行，
    時間緊接，方法相同，觸犯構成要件相同之罪，顯係基於概括犯意而為之，為連
    續犯，應依刑法第五十六條之規定論以一罪，並加重其刑。另被告所犯上開二罪
    ，犯意各別，行為互殊，應予分論併罰。再者被告曾因違反肅清煙毒條例案件，
    經本院以八十三年度訴字第一二一○號判處有期徒刑四年六月確定，甫於八十九
    年四月十日因假釋期滿未經撤銷而視為執行完畢，此有臺灣高等法院被告全國前
    案紀錄表附卷足參，其於五年以內再犯本件最重本刑為有期徒刑以上之罪，為累
    犯，應依刑法第四十七條之規定加重其刑。
  (二)爰審酌被告有多次施用毒品遭查獲之紀錄，素行不佳，且前已因觀察勒戒結果認
    無繼續施用毒品傾向而經不起訴處分，已受毒品危害防制條例對施用毒品人之寬
    典，竟仍三度吸食，並施用二種毒品，顯見並無悔意，惡性非淺，然被告施用毒
    品實為戕害自身健康之犯罪，於他人尚無明顯重大危害，並斟酌其施用之期間與
    次數，及其於審理中能坦認犯行，犯罪後之態度尚稱良好等一切情狀，分別量處
    如主文所示之刑，並定其應執行之刑，以示儆懲。又警於查獲時扣得之海洛因（
    驗後淨重零點三七公克），為被告所有供其施用並經查獲之毒品，業經其自陳明
    確，應依毒品危害防制條例第十八條第一項前段之規定併為沒收銷燬之諭知。
據上論斷，應依刑事訴訟法第二百七十三條之一第一項、第二百九十九條第一項前段
、毒品危害防制條例第十條第一項、第二項、第二十三條第二項、第十八條第一項前
段、第三十五條第一項第三款，刑法第十一條前段、第五十六條、第四十七條、第五
十一條第五款，判決如主文。
本案經檢察官乙○○到庭執行職務。
中      華      民      國      九十三      年    一    月    二十九    日
                                  臺灣板橋地方法院刑事第五庭
                                          法  官  楊  博  欽
右正本證明與原本無異。
如不服本判決，應於判決送達後十日內，向本院提出上訴狀。
                                          書記官  曾  美  滋
中      華      民      國      九十三      年    一    月    二十九    日
附錄本案論罪科刑法條全文：
毒品危害防制條例第十條
  施用第一級毒品者，處六月以上五年以下有期徒刑。
  施用第二級毒品者，處三年以下有期徒刑。
